臺灣高雄地方法院民事裁定　　　　　 100年度消債聲字第29號
債　務　人　陳宥君
債　權　人　匯誠第二資產管理股份有限公司
法定代理人　王裕南
債　權　人　國泰世華商業銀行股份有限公司
法定代理人　汪國華
債　權　人　台新國際商業銀行股份有限公司
法定代理人　吳清文
債　權　人　中國信託銀行商業股份有限公司
法定代理人　麥克迪諾馬
債　權　人　聯邦商業銀行股份有限公司
法定代理人　李憲章
債　權　人　香港商香港上海匯豐商業銀行股份有限公司
法定代理人　韋力行
債　權　人　玉山商業銀行股份有限公司
法定代理人　黃永仁
債　權　人　遠東國際商業銀行股份有限公司
法定代理人　洪信德
債　權　人　台灣新光商業銀行股份有限公司
法定代理人　李增昌
債　權　人　花旗台灣商業銀行股份有限公司
法定代理人　利明
債　權　人　萬泰商業銀行股份有限公司
法定代理人　韓傑輔
債　權　人　永豐商業銀行股份有限公司
法定代理人　蔡友才
上列當事人因消費者債務清理事件，聲請免責，本院裁定如下：
    主  文
債務人陳宥君不免責。
    理  由
一、按，法院為終止或終結清算程序之裁定確定後，除別有規定
    外，應以裁定免除債務人之債務。債務人有下列各款情形之
    一者，法院應為不免責之裁定，但債務人證明經普通債權人
    全體同意者，不在此限：一、於7 年內曾依破產法或本條例
    規定受免責；二、隱匿、毀損應屬清算財團之財產，或為其
    他不利於債權人之處分；三、捏造債務或承認不真實之債務
    ；四、因浪費、賭博或其他投機行為，致財產顯然減少或負
    擔過重之債務，而生開始清算之原因；五、於清算聲請前1
    年內，已有清算之原因，而隱瞞其事實，使他人與之為交易
    致生損害；六、明知已有清算原因之事實，非基於本人之義
    務，而以特別利於債權人中之一人或數人為目的，提供擔保
    或消滅債務；七、隱匿、毀棄、偽造或變造帳簿或其他會計
    文件之全部或一部，致其財產之狀況不真確；八、故意於財
    產及收入狀況說明書為不實之記載，或有其他故意違反本條
    例所定義務之行為，消費者債務清理條例第132 條、第134
    條分別有明定。次者，消費者債務清理制度並非逕將債務人
    恣意消費所造成之債務、任意轉嫁予債權人負擔，又債務人
    免責制度目的係在鼓勵勤勞誠實之債務人，並非縱容債務人
    奢侈浪費，倘債務人於聲請清算前之相當期間內，不當利用
    信用金融之機會，恣意從事非屬通常生活所需之鉅額或奢侈
    性、浪費性之消費，全然未慮及個人日後履行返還債務之能
    力，反而希冀利用消費者債務清理條例中所定免責制度、濫
    用清算程序藉以規避償還責任，自與該條例立法本旨有違。
二、經查：
（一）債務人前曾依消費者債務清理條例之規定，向本院為清算
      之聲請，經本院於民國98年7 月31日以98年度消債清字第
      102 號民事裁定准予債務人進行清算程序。本院執行處就
      清算財團之財產新台幣（下同）201,200 元製作分配表，
      並將款項匯入各債權人帳戶分配完畢，經本院司法事務官
      於99年12月2 日以98年度司執消債清字第111 號裁定終止
      清算程序確定在案等情，有前開裁定在卷可稽。
（二）本件清算程序終止後，經部分債權人匯豐（台灣）商業銀
      行股份有限公司（下稱匯豐銀行）、花旗（台灣）商業銀
      行股份有限公司（下稱花旗銀行）表示不同意免責，有匯
      豐銀行、花旗銀行之陳報狀附卷可稽，是本件應否為免責
      ，自繫於其是否不具消債條例第133 條、第134 條之消極
      事由而定。經查，債務人所積欠之債務，多係信用卡、現
      金卡及信用貸款債務，有各債權人之債權陳報狀在卷可憑
      ，其於93年10月至94年7 月持匯豐銀行發行之現金卡提領
      現金共計544,000 元、於93年12月至95年1 月持花旗銀行
      發行之信用卡預借現金304,984 元及辦理四筆專案借款各
      40,008元（既有卡友即利金、共24期）、37,992元（既有
      卡友即利金、共24期）、37 ,992 元（既有卡友即利金、
      共24期）、37,992元（既有卡友即利金、共24期），此有
      匯豐銀行、花旗銀行提出之現金卡提領明細表、信用卡帳
      單附卷可參，依此計算，債務人自93年10月至95年1 月間
      預借現金數額共計848,984 元，平均每月借款金額達53,0
      62元（計算式：848,984 元÷16個月＝53,062元，元以下
      四捨五入）。依此情形，債務人平均單月預借現金數額與
      內政部公佈之高雄市每人每月最低生活費93年為9,102 元
      、94年為9,711 元、95年為10,072元顯不相當，且債務人
      時常每月預借現金達數萬元以上（其中93年10月、95年1
      月預借現金數額甚高達470,000 元、113,976 元），顯逾
      個人日常生活所需之必要費用，參酌此情長達一年餘，顯
      非特殊、突發事故之不得已、不可預料之開銷，而屬債務
      人之動用資金習慣甚明，自堪認債務人有奢侈、浪費之情
      事。綜上所述，債務人在明知其收入不豐及名下無財產之
      情形下，有財政部高雄市國稅局綜合所得稅各類所得資料
      清單、財產歸屬資料清單可憑，仍多次持匯豐銀行、花旗
      銀行等信用卡、現金卡持續向銀行辦理預借現金及申請信
      用貸款等方式過度擴張信用，足認債務人於清償能力無法
      負擔情形下，以不當之以債養債方式陸續舉債，且以當時
      債務人客觀經濟條件，可知上開鉅額之預借現金與申請信
      用貸款之舉，顯非供一般通常生活之必要費用，自堪認係
      因浪費或其他投機行為而導致負擔過重之債務，且債務人
      亦未經普通債權人全體同意免責，則依上開法條規定之說
      明，本件聲請人即不得免責，爰裁定如主文。
中    華    民    國   100    年    5     月    6     日
              民事第四庭    法      官  郭文通
上為正本係照原本作成。
如不服本裁定，應於裁定送達後10日內，以書狀向本院提出抗告
，並繳納抗告費新臺幣1,000元。
中    華    民    國   100    年    5     月    6     日
                            書  記  官  黃琬婷